【裁判字號】    98,交聲,2546
【裁判日期】    980821
【裁判案由】    聲明異議
【裁判全文】
臺灣臺中地方法院交通案件裁定        98年度交聲字第2546號
原處分機關  交通部公路總局臺中區監理所
異  議  人
即受處分人  甲○○
上列異議人即受處分人因違反道路交通管理處罰條例案件，對於
交通部公路總局臺中區監理所民國98年7月3日所為之裁決（中監
違字第裁60-HD0000000號裁決書），聲明異議，本院裁定如下：
    主  文
原處分撤銷。
前項撤銷部分，甲○○不罰。
    理  由
一、原處分機關略以：異議人即受處分人（下稱受處分人）甲○
    ○於民國98年5月10日19時10分許，駕駛車牌號碼3HH-636號
    重機車，在臺中縣沙鹿鎮○○路127之1號前，因「肇事致人
    受傷而逃逸」違規，經臺中縣警察局清水分局沙鹿分駐所警
    員舉發後，爰於98年7月3日依道路交通管理處罰條例第62條
    第4項前段規定，裁處受處分人吊銷駕駛執照，1年內禁考。
二、受處分人聲明異議意旨略以：其於98年5月10日19時10分許
    ，騎乘車牌號碼3HH-636號重機車，返回臺中縣沙鹿鎮○○
    路127之1號之租屋處，因租屋處距離十字路口不到10公尺，
    其逆向行使，時速約20至30公里，當要左轉進入租屋處地下
    室停車場門口前時，沒注意右方是否有來車，有覺得輕微異
    聲，因配戴全罩式安全帽，加上又聽MP3，以為僅是碰到異
    物，而未立即停車檢查，在等待地下室鐵捲門開啟時，有從
    後視鏡看了一下，因天色已暗，光線不佳，未發現有任何異
    狀，也沒有看到機車倒下，所以便駛入停車場。於進入租屋
    處將背包歸定位後，要出門吃晚餐時發現警察正對其機車拍
    照，經向警察詢問才知上開時、地，有另一機車騎士騎乘機
    車擦撞其機車而倒地受傷。當時立即與警察回派出所配合調
    查，且與該名受傷機車騎士達成和解。其確實不知有遭另一
    機車騎士騎乘機車擦撞之事故發生，絕無肇事逃逸之意圖，
    爰聲明異議，請求撤銷原處分等語。
三、按道路交通管理處罰條例第62條第3項前段、第4項固規定：
    「汽車駕駛人駕駛汽車肇事致人受傷或死亡者，應即採取救
    護措施及依規定處置，並通知警察機關處理，不得任意移動
    肇事汽車及現場痕跡證據，違反者處新臺幣三千元以上九千
    元以下罰鍰。」、「前項駕駛人肇事致人受傷而逃逸者，吊
    銷其駕駛執照」。所謂「逃逸」係指行為人主觀上對其駕駛
    動力交通工具肇事致人死傷已有認識，客觀上並有擅自離開
    肇事現場之行為而言（參照最高法院95年度台上字第7074號
    ）。又按行政罰法第7條第1項業已明文：「行政法上義務之
    行為非出於故意或過失者，不予處罰。」，故違反前開道路
    交通管理處罰條例處罰規定，並未處罰過失，必以受處分人
    有逃逸之故意，始得歸責；詳言之，受處分人除客觀上有逃
    逸之行為外，尚須對其肇事致人受傷或死亡之事實有違法之
    認識，及決意逃逸之故意，始足當之，合先敘明。
四、經查：本件受處分人上開辯稱因配戴全罩式安全帽，加上又
    聽MP 3，且當時天色已暗，光線不佳，未發現有任何事故異
    狀，也沒有看到機車倒下，其確實不知有遭另一機車騎士騎
    乘機車擦撞之事故發生，絕無肇事逃逸之意圖等語，業據其
    提出事故現場相對位置實際相片說明、事故雙方已達成和解
    證明及已如期到臺灣臺中地方法院檢察署就本件涉公共危險
    之嫌向檢察官據實陳述，有聲明異議狀附件三圖一至圖四、
    和解書及臺灣臺中地方法院檢察署刑事傳票各一份在卷供參
    。第查，經本院依職權調取臺灣臺中地方法院檢察98年度偵
    字第15342號偵查卷宗審閱，本件證人即被害人溫志軒因前
    開交通事故，受有右小腿及右肘擦傷與右膝紅腫之傷害，而
    受處分人於肇事後未停留在現場一節，除為受處分人所不爭
    執外，復據證人溫志軒於警詢及偵查中證述甚詳，並有光田
    綜合醫院診斷證明書、道路交通事故處理紀錄登記簿、道路
    交通事故現場圖、道路交通事故調查報告表 (一)( 二)及現
    場照片多張附於偵查卷中可稽，堪信屬實。然依前開之現場
    照片所示，受處分人騎乘之車牌號碼3HH-636號重型機車右
    側車身下方，與證人溫志軒騎乘之車牌號碼381-DSJ號重型
    機車龍頭左前車頭，固有些許擦撞痕跡，然程度均屬輕微，
    並無明顯之損壞凹陷或零件掉落之情事。而受處分人騎車路
    徑行經之人行道上，確有不平坦之碎石子路面。且事發現場
    當時天色昏暗，照明不足。證人溫志軒於偵查中亦證稱：撞
    擊的力道不大，只是擦撞，機車外表沒有受損，馬上可以騎
    ，當地有點暗，因為路燈沒有全開，路燈也不多等語，與照
    片所示之情形相符。綜上各情，受處分人辯稱其不知與人擦
    撞肇事云云，固屬避重就輕之詞，殊不可取；然其主觀上對
    其駕駛動力交通工具肇事致人受傷是否已有認識，容有合理
    之懷疑存在，堪認受處分人辯稱其無肇事逃逸之意圖等語，
    尚非全然無稽。此部分亦有本件受處分人涉公共危險部分業
    經檢察官偵查終結後認為犯罪嫌疑不足而為不起訴處分，有
    臺中地方法院檢察署98年度偵字第15342號不起訴處分書在
    卷可佐。且原處分機關亦未提出其他積極證據以供本院佐證
    ，本院亦查無其他具體事極足資證明異議人確有肇事逃逸之
    故意，從而，本件既無從證明受處分人主觀上有肇事逃逸之
    違規情事，則不能逕以肇事逃逸罰責相繩；原處分機關未察
    ，遽依道路交通管理處罰條例第62條第4項規定，裁處受處
    分人吊銷駕駛執照，1年內禁考，容有未洽，本件受處分人
    前開異議為有理由，爰撤銷原處分，並諭知受處分人不罰。
五、據上論斷，應依道路交通管理處罰條例第87條第2項、道路
    交通案件處理辦法第20條，裁定如主文。
中    華    民    國    98    年    8     月    21    日
                  交通法庭  法  官  洪堯讚
以上正本證明與原本無異。
如不服本裁定，應於送達後五日內，向本院提出抗告狀。
                            書記官  沈慧玲
中    華    民    國    98    年    8     月    21    日


司法院資訊處製作；財團法人民間司法改革基金會備份。
